臺灣板橋地方法院交通事件裁定　　　　 96年度交聲字第480號
聲　請　人　交通部公路總局臺北區監理所
異　議　人
即受處分人　甲○○
上列異議人因違反道路交通管理處罰條例案件，對於交通部公路
總局臺北區監理所於民國96年4 月10日所為之處分（原處分案號
：北監自裁字第裁40-C00000000號）不服，聲明異議，本院裁定
如下：
    主  文
異議駁回。
    理  由
一、異議意旨略以：本件異議人即受處分人甲○○於民國96年2
    月3 日9 時30分許，駕駛車號3606-EB 號自用小客車行經臺
    北縣板橋市○○路、中華路口時，與沈宇忠所騎駛之重型機
    車發生車禍，伊停車後在車上見到沈宇忠將機車扶起，因一
    時不知如何處理，所以駕車離去，後來伊打電話至警局備案
    ，詎員警通知伊到案後，即掣單要伊簽收，嗣經原處分機關
    裁罰罰鍰新臺幣（下同）6,000 元並吊銷駕駛執照，伊若吊
    銷駕駛執照將面臨失業，爰聲明異議請求撤銷原處分云云。
二、按駕駛人肇事致人受傷而逃逸者，吊銷其駕駛執照；致人重
    傷或死亡而逃逸者，吊銷其駕駛執照，並不得再考領，道路
    交通管理處罰條例第62條第4 項定有明文。又汽車駕駛人，
    曾依本條例其他各條規定吊銷駕駛執照者，一年內不得考領
    駕駛執照，同條例第67條第3 項復有規定。
三、本件異議人即受處分人甲○○於96年2 月3 日9 時30分許，
    駕駛車號3606-EB 號自用小客車行經臺北縣板橋市○○路、
    中華路口時，與沈宇忠所騎駛P67-352 號重型機車發生擦撞
    ，致沈宇忠受有右小腿、左膝、左頰、左下唇等處挫、擦傷
    之傷害，有本院函調之臺北縣政府警察局板橋分局交通事故
    調查卷宗為據。異議人雖執前詞置辯，惟查：
  (一)由肇事後沈宇忠所騎駛P67-352 號重型機車車損情況觀之，
    該機車之車頭蓋破裂脫落（見卷附照片11、12），而被告所
    駕駛之自用小客車右前車門凹損（見卷附照片7 、8） ，顯
    見肇事時之碰撞力道非輕。雖因沈宇忠年輕體健，受撞倒地
    後能立即起身將機車扶起，但兩車在猛力撞擊後，沈宇忠之
    機車業已嚴重受創，則異議人對於沈宇忠可能於碰撞時受有
    傷害，並非不能預見。尤其兩車已發生碰撞，異議人竟未下
    車查看，已與常情有違。事後異議人再以沈宇忠可起身扶起
    機車，故伊見狀離去云云置辯，自非辯脫肇事逃逸責任之正
    當事由。
  (二)且沈宇忠於車禍後所受傷害，包括左頰、左下唇等處挫、擦
    傷，均係明顯可見之傷害，僅因異議人於車禍後未停留現場
    處理，以致未當場看見沈宇忠所受之傷害。事後異議人卻以
    不知沈宇忠有傷而先行離去，顯為倒果為因之置辯。簡言之
    ，異議人駕車與沈宇忠發生車禍，本有停留現場處理之義務
    ，且異議人如已下車查看，即可輕易查見沈宇忠所受傷害，
    惟異議人肇事後未下車即逃逸，再以未當場看見沈宇忠有何
    傷害置辯，自不足採。
  (三)至於異議人辯稱伊事後有報警，可調閱通聯查詢云云。然異
    議人於肇事後既未下車處理，復未等待救護即擅行離開現場
    ，縱其事後心生悔悟而報警備案，此乃其違反行政法作為義
    務後之補救措施，仍無解於其違反道路交通管理處罰條例之
    責。另異議人辯稱伊工作需駕駛車輛，若吊銷駕駛執照將導
    致失業等語，此乃異議人個人事由，基於法之公平性，自不
    能因為異議人個人因素給予差別待遇，否則人民對於法律之
    公平、公正將無所期待。
  (四)綜上所述，異議人肇事致人受傷逃逸之違規情事明確，原處
    分機關依法裁處異議人罰鍰6,000 元，並為吊銷駕駛執照1
    年禁考之處分，核無違法或不當，本件異議為無理由，應予
    駁回。
據上論斷，應依道路交通案件處理辦法第19條，裁定如主文。
中　　華　　民　　國　　96　　年　　5 　　月　　8 　　日
                      交通法庭    法  官  林漢強
上正本證明與原本無異。
如不服本裁定應於送達後5 日內向本院提出抗告狀。
                                  書記官  曾千庭
中　　華　　民　　國　　96　　年　　5 　　月　　9 　　日
